【裁判字號】    90,上訴,3845
【裁判日期】    901231
【裁判案由】    偽造文書等
【裁判全文】
臺灣高等法院刑事判決                            九十年度上訴字第三八四五號
    上  訴  人
    即  被  告  甲○○
右上訴人因偽造文書等案件，不服臺灣板橋地方法院九十年度訴字第一三九三號，中
華民國九十年十月十一日第一審判決（起訴案號：臺灣板橋地方法院檢察署九十年度
偵緝字第七二二號、九十年度毒偵緝字第四二七號），提起上訴，本院判決如左：
    主  文
上訴駁回。
    事實及理由
一、本案經本院審理結果，認第一審判決以上訴人即被告甲○○係犯犯刑法第二百十
    六條、第二百十條之行使偽造私文書罪及毒品危害防制條例第十條第二項之施用
    第二級毒品罪。其偽造署押之行為係偽造文書之階段行為，而被告於偽造各該文
    書後，復持交警察而為行使，其偽造私文書之低度行為復為行使偽造私文書之高
    度行為所吸收，均不另論罪。其二次行使偽造文書之犯行，時間緊接，犯罪構成
    要件相同，顯係基於概括犯意為之，為連續犯，應依刑法第五十六條規定以一罪
    論，並依法加重其刑。又被告施用前後持有安非他命之低度行為，應為施用安非
    他命之高度行為所吸收，亦不另論罪。再被告所犯上開各罪，犯意各別，行為互
    異，應予分論併罰。並審酌被告甲○○犯罪之一切情狀，判處：「甲○○連續行
    使偽造私文書，足以生損害於公眾及他人，處有期徒刑捌月，如附表所示偽造之
    「乙○○」之簽名及指印均沒收；又施用第二級毒品，處有期徒刑肆月，扣案之
    安非他命貳包（毛重零點捌玖公克、淨重零點參零公克）均沒收銷燬之；應執行
    有期徒刑拾月，如附表所示偽造之「乙○○」之簽名及指印均沒收；扣案之安非
    他命貳包（毛重零點捌玖公克、淨重零點參零公克）均沒收銷燬之。」認事用法
    及量刑均無不當，應予維持，並引用第一審判決書記載之事實、證據及理由（如
    附件原審判決書）。
二、本案事證已明，被告上訴意旨稱原審量刑過重，而指摘原判決不當，為無理由，
    應予駁回。
據上論斷，應依刑事訴訟法第三百七十三條、第三百六十八條，判決如主文。
本案經檢察官吳慎志到庭執行職務。
中      華      民      國    九十      年     十二     月    二十八    日
                                臺灣高等法院刑事第廿四庭
                                    審判長法  官  陳  貽  男
                                          法  官  李  世  貴
                                          法  官  王  炳  梁
右正本證明與原本無異。
偽造文書部分如不服本判決應於收受送達後十日內向本院提出上訴書狀，其未述上訴
之理由者並得於提起上訴後十日內向本院補提理由書（均須按他造當事人之人數附繕
本）。
其他部分不得上訴。
                                          書記官  潘  大  鵬
中    華    民    國     九十     年      十二      月      三十一      日
附錄本案論罪科刑法條全文：
刑法第二百十條
偽造、變造私文書，足以生損害於公眾或他人者，處五年以下有期徒刑。
刑法第二百十六條
行使第二百十條至第二百十五條之文書者，依偽造、變造文書或登載不實事項或使登
載不實事項之規定處斷。
毒品危害防制條例第十條
施用第一級毒品者，處六月以上五年以下有期徒刑。
施用第二級毒品者，處三年以下有期徒刑。
附件：
臺灣板橋地方法院刑事判決                          九十年度訴字第一三九三號
公  訴  人  臺灣板橋地方法院檢察署檢察官
    被      告  甲○○  女十九歲（民國○○年○○月○○日生）
                        住臺北縣板橋市○○路○段一四○巷二十號之三
                        身分證統一編號：Ｃ二二九八六二九三號
                        （現在臺灣桃園女子監獄附設戒治所強制戒治中）
右列被告因偽造文書等案件，經檢察官提起公訴（九十年度偵緝字第七二二號、九十
年度毒偵緝字第四二七號），本院判決如左：
    主  文
甲○○連續行使偽造私文書，足以生損害於公眾及他人，處有期徒刑捌月，如附表所
示偽造之「乙○○」之簽名及指印均沒收；又施用第二級毒品，處有期徒刑肆月，扣
案之安非他命貳包（毛重零點捌玖公克、淨重零點參零公克）均沒收銷燬之；應執行
有期徒刑拾月，如附表所示偽造之「乙○○」之簽名及指印均沒收；扣案之安非他命
貳包（毛重零點捌玖公克、淨重零點參零公克）均沒收銷燬之。
    事  實
一、甲○○因施用第二級毒品安非他命，於民國八十九年一月二十八日十四時十五分
    許，在基隆市○○○路一巷一一七之三號為警查獲（其一犯施用毒品犯行，因無
    繼續施用毒品傾向，業經臺灣基隆地方法院檢察署檢察官為不起訴處分確定），
    為免留有前案紀錄、規避刑責，竟基於偽造文書及署押之犯意，冒名友人「乙○
    ○」名義應訊，除於八十九年一月二十八日十五時，在基隆市警察局第三分局逕
    行逮捕通知之被告知人簽名按捺印欄上，偽造「乙○○」之署押及捺印各一枚、
    同日十五時五十分許接受訊問前告知權利通知書之被告知人簽名按捺印欄上，偽
    造「乙○○」之署押及捺印各一枚，分別表示已收受該逮捕通知、知悉權利通知
    之意，持以交回基隆市警察局第三分局，而行使偽造私文書外，並接續於同日十
    五時五十分許，在基隆市警察局第三分局七堵派出所受警詢問時，於偵訊（調查
    ）筆錄上偽造「乙○○」之署押一枚及按捺指印十五枚，經警於同日解送臺灣基
    隆地方法院檢察署檢察官偵查訊問，除於該署涉嫌施用毒品被移送人前科調查表
    之涉嫌人簽章欄上偽造「乙○○」署押一枚，表示係乙○○本人初犯施用毒品罪
    嫌外，並於訊問筆錄上偽造「乙○○」署押一枚，嗣於八十九年一月二十九日零
    時四十分許，經移送基隆地方法院法官訊問，復於訊問筆錄上偽造「乙○○」署
    押一枚及於該院聲請觀察勒戒之裁定送達證書上偽造「乙○○」署押一枚，表示
    為乙○○本人收受裁定之意，均足以生損害於乙○○本人及刑事偵查、裁判之正
    確行使。
二、又甲○○於八十九年六月二十六日十九時許，經警持搜索票，在臺北縣板橋市○
    ○路○段一四０巷二十號之三，查獲其與楊春榮、楊鎮嘉、陳淑貞等人（楊春榮
    等三人，另案偵辦）施用毒品後，甲○○為恐留有前案紀錄，復基於同前偽造文
    書及署押之概括犯意，冒用「乙○○」名義應訊，先於同日十八時五十分許員警
    執行搜索完畢後，在扣押證明筆錄備註欄及在場人欄分別偽造「乙○○」署名各
    一枚並按捺指印各一枚，復於同日二十一時四十分許在臺北市政府警察局刑事警
    察大隊接受偵訊時，分別在權利告知書、夜間詢問同意書及乙○○口卡片空白欄
    及臺北市政府警察局刑事警察大隊煙毒、麻藥案件尿液委驗單之被採尿人姓名上
    偽造「乙○○」之署名各一枚並按捺指印各一枚，分別表示業經告知訊問前依法
    應告知之事項、且同意夜間接受訊問、其係乙○○本人及承認所採之尿液為乙○
    ○之意旨，再將該告知書與同意書、委驗單存根聯交予承辦員警收受，因而行使
    所偽造之私文書，嗣其於同日前開警察大隊重案組所接受偵訊時，又接續在偵訊
    （調查）筆錄上偽造「乙○○」之署名一枚並按捺指印十一枚，均足以生損害於
    乙○○及刑事偵查、裁判之正確性；嗣因乙○○接獲本署傳喚通知到署應訊後，
    始知上情。
三、甲○○前因施用第二級毒品安非他命案件，竟冒用乙○○之名應訊（本署九十年
    度偵緝字第七二二號偵辦），經觀察、勒戒後，認無繼續施用毒品之傾向，業經
    臺灣基隆地方法院檢察署於八十九年二月十五日，以八十九年度毒偵字第四０二
    號為不起訴處分並確定（另函請該署更正前案紀錄）。詎其五年內復基於施用毒
    品之犯意，於八十九年六月二十二日下午二時許（起訴書載為同年月二十三日某
    時），在其臺北縣板橋市○○路○段一四０巷二十號之三住處，施用第二級毒品
    安非他命，經警於八十九年六月二十六日十八時許，在上址查獲，並扣得楊春榮
    所有之安非他命（毛重零點八九公克、淨重零點三０公克，起訴書誤繕為淨重０
    ．八九公克）及吸食器、酒精燈各乙個。經依本院九十年度毒聲字第一一九九號
    裁定送觀察、勒戒後，認有繼續施用毒品之傾向；再經本院以九十年度毒聲字第
    二六二六號裁定送強制戒治中。
四、案經臺北市政府警察局移送臺灣板橋地方法院檢察署檢察官及該署檢察官自動檢
    舉偵查起訴。
    理  由
一、右揭犯罪事實，業據被告於偵審中供承不諱，其偽造文書（署押）部分，核與證
    人乙○○證述之情節相符，並有內政部警政署刑事警察局（八九）刑紋字第一六
    一四六七號函及（九十）刑紋字第八八七六八號函所檢附之鑑定書二件附卷足稽
    ，復有逮捕通知、告知權利通知書、口卡片、尿液委驗單、搜索扣押筆錄、偵訊
    筆錄、訊問筆錄及臺灣基隆地方法院檢察署檢察官觀察勒戒處分執行指揮書（附
    照片）在卷可依；其施用毒品犯行部分，被告於八十九年六月二十六日十四時許
    為警採尿，該尿液檢體經送驗甲基安非他命呈陽性反應，此有法務部調查局檢驗
    通知書在卷可稽，復有楊春榮所有安非他命（毛重零點八九公克、淨重零點三０
    公克）及施用毒品吸食器及酒精燈各乙個扣案可資佐證。又被告前因施用毒品案
    件（冒用乙○○名義應訊並接受觀察勒戒），因無繼續施用毒傾向，經臺灣基隆
    地方法院檢察署檢察官為不起訴處分並確定，有不起訴處分書及臺灣板橋地方法
    院檢察署資料查註紀錄表在卷可稽。其於五年內再犯毒品危害防制條例第十條之
    罪，經送觀察、勒戒後，有繼續施用毒品之傾向，復有臺灣臺北看守所附設勒戒
    處所九十年六月十一日函送之有無繼續施用毒品傾向證明書乙紙在卷可參，其於
    五年內二犯施用毒品罪行亦堪認定。
二、核被告所為，係犯刑法第二百十六條、第二百十條之行使偽造私文書罪及毒品危
    害防制條例第十條第二項之施用第二級毒品罪。次按刑法第二百十七條所稱之「
    偽造署押」，係指行為人冒用本人名義在文件上簽名或為民法第三條第三項所稱
    指印之類似簽名之行為者而言（最高法院八十年臺非字第二七七號判決參照），
    是指印作用及效力與署押無異，亦屬署押之一種。又被告於八十九年一月二十八
    日及同年六月二十六日分別基於單一犯意之決意接續於逮捕通知、告知權利通知
    書、乙○○口卡片、尿液委驗單、偵訊筆錄、訊問筆錄上偽造「乙○○」署押之
    行為，均係基於同一冒名應訊之目的，所為之接續行為，原應僅成立單一之偽造
    署押罪，惟因偽造署押之行為係偽造文書之階段行為，而被告於偽造各該文書後
    ，復持交警察而為行使，其偽造私文書之低度行為復為行使偽造私文書之高度行
    為所吸收，均不另論罪。其二次行使偽造文書之犯行，時間緊接，犯罪構成要件
    相同，顯係基於概括犯意為之，為連續犯，應依刑法第五十六條規定以一罪論，
    並依法加重其刑。又被告施用前後持有安非他命之低度行為，應為施用安非他命
    之高度行為所吸收，亦不另論罪。再被告所犯上開各罪，犯意各別，行為互異，
    應予分論併罰。爰審酌施用安非他命戕害身心、害人害己及被告前因施用毒品之
    犯行經送觀察勒戒後，猶不思戒解革除惡習，仍再度施用第二級毒品安非他命以
    及被告因畏罪情怯，竟偽簽冒用不認識之乙○○之名應訊，所生致他人受刑事訴
    追與司法機關對於偵查犯罪正確性之危害及坦承犯行等一切情狀，就其所犯各罪
    分別量處如主文所示之刑，並定其應執行之刑，以資懲儆。
三、被告在基隆市警察局第三分局逕行逮捕通知之被告知人簽名按捺印欄上、接受訊
    問前告知權利通知書之被告知人簽名按捺印欄上等所偽造「乙○○」之署押及指
    印（詳如附表所載），爰依刑法第二百十九條之規定，不問是否屬於犯人所有，
    均宣告沒收之。至扣案之楊春榮所有安非他命（毛重零點八九公克、淨重零點三
    ０公克）為毒品，爰依毒品危害防制條例第十八條第一項前段之規定，併予沒收
    銷燬之。至於扣案吸食器及酒精燈各乙個，經查為楊春榮所有，並非被告所有，
    亦非違禁品，依法尚不得逕予沒收，附此敘明。
據上論斷，應依刑事訴訟法第二百九十九條第一項前段，毒品危害防制條例第十條第
二項、第二十條第三項前段、第十八條第一項前段，刑法第十一條前段、第五十六條
、第二百十六條、第二百十條、第二百十九條、第五十一條第五款，判決如主文。
本案經檢察官郭緯中到庭執行職務
中      華      民      國      九十    年    十    月      十一      日
                                      臺灣板橋地方法院刑事第五庭
                                          法  官  呂  安  樂
如不服本判決應於送達後十日內向本院提出上訴狀
附表
一、八十九年一月二十八日十五時，在基隆市警察局第三分局逕行逮捕通知之被告知
    人簽名按捺印欄上，偽造之「乙○○」之署押及指印各一枚。
二、八十九年一月二十八日十五時五十分許，在基隆市警察局第三分局接受訊問前告
    知權利通知書之被告知人簽名按捺印欄上，偽造之「乙○○」之署押及指印各一
    枚。
三、八十九年一月二十八日十五時五十分許，在基隆市警察局第三分局七堵派出所偵
    訊（調查）筆錄上偽造之「乙○○」之署押一枚及指印十五枚。
四、八十九年一月二十八日臺灣基隆地方法院檢察署涉嫌施用毒品被移送人前科調查
    表之涉嫌人簽章欄上偽造之「乙○○」署押一枚。
五、八十九年一月二十八日臺灣基隆地方法院檢察署訊問筆錄上偽造之「乙○○」署
    押一枚。
六、八十九年一月二十九日基隆地方法院訊問筆錄上偽造之「乙○○」署押一枚。
七、八十九年一月二十九日基隆地方法院聲請觀察勒戒之裁定送達證書上偽造之「乙
    ○○」署押一枚。
八、八十九年六月二十六日十八時五十分許，臺北市政府警察局刑事警察大隊扣押證
    明筆錄備註欄及在場人欄分別偽造之「乙○○」署名各一枚、指印各一枚。
九、八十九年六月二十六日二十一時四十分許，臺北市政府警察局刑事警察大隊權利
    告知書、夜間詢問同意書、乙○○口卡片空白欄及臺北市政府警察局刑事警察大
    隊煙毒、麻藥案件尿液委驗單之被採尿人姓名上偽造之「乙○○」之署名各一枚
    、指印各一枚。
十、八十九年六月二十六日臺北市政府警察局刑事警察大隊偵訊（調查）筆錄上偽造
    之「乙○○」之署名一枚、指印十一枚。
附錄本案論罪科刑法條全文：
刑法第二百十條
偽造、變造私文書，足以生損害於公眾或他人者，處五年以下有期徒刑。
刑法第二百十六條
行使第二百十條至第二百十五條之文書者，依偽造、變造文書或登載不實事項或使登
載不實事項之規定處斷。
毒品危害防制條例第十條
施用第一級毒品者，處六月以上五年以下有期徒刑。
施用第二級毒品者，處三年以下有期徒刑。


司法院資訊處製作；財團法人民間司法改革基金會備份。
